臺灣高等法院刑事裁定
110年度毒抗字第772號
抗  告  人  
即  被  告  張明祥




上列抗告人即被告因違反毒品危害防制條例案件，不服臺灣桃園
地方法院110年度毒聲字第120號，中華民國110年3月29日裁定（
聲請案號：109年度聲觀字第939號、109年度毒偵字第5452、571
3、5970、7830號），提起抗告，本院裁定如下：
    主  文
抗告駁回。
    理  由
一、原裁定意旨略以：抗告人即被告張明祥（下稱被告）基於施
    用第1級、第2級毒品之犯意，分別於㈠109年7月5日晚間10時
    15分許，為警採尿回溯前26小時及120小時內之某時，在桃
    園市○○區○○街00巷00號住處，分別施用第1級毒品海洛因及
    第2級毒品甲基安非他命各1次；㈡109年7月26日下午1時許及
    同日下午2時許至3時許，在桃園市○○區○○街00巷00號住處，
    分別施用海洛因及甲基安非他命各1次；㈢109年8月7日上午8
    時1分許，為警採尿回溯前26小時內之某時及109年8月6日上
    午6時許，在桃園市○○區○○街00巷00號住處，分別施用海洛
    因及甲基安非他命各1次；㈣109年11月3日晚間9時35分許，
    為警採尿回溯前120小時內之某時，在臺灣地區某不詳處所
    ，施用甲基安非他命1次之事實，業據被告於警詢及偵訊中
    坦承不諱，且被告為警查獲後，經採集尿液送檢驗，結果均
    呈可待因、嗎啡及安非他命、甲基安非他命陽性反應，有應
    受尿液採驗人尿液檢體採集送驗紀錄表、桃園市政府警察局
    龜山分局真實姓名與尿液、毒品編號對照表、列管毒品人口
    尿液檢體採集送驗紀錄表、勘察採證同意書、桃園市政府警
    察局龜山分局扣押筆錄、扣押物品目錄表、臺灣桃園地方檢
    察署（下稱桃園地檢署）檢察官強制到場（強制採驗尿液）
    許可書、台灣檢驗科技股份有限公司濫用藥物檢驗報告影本
    4紙（報告編號：UL/2020/00000000、UL/2020/00000000、U
    L/2020/00000000、UL/2020/B0000000號）、詮昕科技股份
    有限公司毒品原物檢驗報告2紙（報告編號：D0000000、D00
    00000）在卷可憑，足認被告上開自白與事證相符，足以採
    信，是核被告所為，係犯毒品危害防制條例第10條第1項之
    施用第一級毒品罪及同條第2項之施用第二級毒品罪。被告
    前因施用毒品案件，經原審法院以88年度毒聲字第6888號裁
    定送觀察、勒戒後，認無繼續施用毒品傾向，而由桃園地檢
    署檢察官以88年度毒偵字第1493號為不起訴處分確定。又因
    施用毒品案件，經原審法院以89年度毒聲字第4497號裁定送
    觀察、勒戒後，認有繼續施用毒品傾向，而由桃園地檢署檢
    察官向原審法院聲請令被告入戒治處所施以強制戒治，並提
    起公訴。強制戒治部分，由原審法院以89年度毒聲字第5587
    號裁定令入戒治處所施以強制戒治，旋又以90年度毒聲字第
    252號裁定停止戒治，所餘期間並交付保護管束，至90年9月
    13日戒治期滿。公訴部分，由原審法院以89年度訴字第1291
    號判決分別判處有期徒刑8月、3月，並定其應執行刑為有期
    徒刑10月確定，又因施用毒品案件，經原審法院以92年度毒
    聲字第1027號裁定令入戒治處所施以強制戒治，並以93年度
    訴字第89號判決分別判處有期徒刑8月、5月確定；該次強制
    戒治部分，則因毒品危害防制條例於92年7月9日修正相關規
    定，並於93年1月9日起施行，而免予執行，嗣雖又因施用毒
    品案件，經法院分別判處罪刑確定，然未曾再因施用毒品案
    件，經裁定觀察、勒戒或附命完成戒癮治療之緩起訴處分，
    有本院被告前案紀錄表在卷可按。是本案被告所為多次施用
    第一、二級毒品之犯罪時間距離其前次觀察、勒戒執行完畢
    或戒癮治療均已逾3年，應適用現行毒品危害防制條例第20
    條第3項、第1項之規定，即應再令觀察、勒戒，不因於此期
    間，曾因施用毒品案件經起訴、判刑或執行而受影響。另查
    ，被告因竊盜案件，經原審法院以109年度桃簡字第1926號
    判決判處有期徒刑6月確定，及經原審法院以109年度桃簡字
    第542號判決判處有期徒刑6月，上訴後，經原審法院以109
    年度簡上字第304號判決駁回上訴確定，被告現入監接續執
    行上揭有期徒刑6月、6月，同有上揭前案紀錄表可參。檢察
    官審酌戒癮治療程序無法在監所內為之，而未為附命完成戒
    癮治療之緩起訴處分。從而，檢察官聲請就本案被告施用第
    一、二級毒品之犯行，予以觀察勒戒之程序，核無不合，應
    予准許等語。
二、抗告意旨略以：被告因他案現於法務部○○○○○○○執行中，因
    戒癮治療程序無法在監所內為之，自難有從事戒癮治療之餘
    地，何不讓被告執行完畢後，再接續觀察勒戒或戒癮治療程
    序，懇請為被告有利之裁定云云。
三、經查：
　㈠被告於上開時、地，以前揭方式，多次施用第一級毒品海洛
    因及第二級毒品甲基安非他命之事實，於警詢及偵訊中坦承
    不諱，且被告為警查獲後，經採集尿液送檢驗，結果均呈可
    待因、嗎啡及安非他命、甲基安非他命陽性反應，有應受尿
    液採驗人尿液檢體採集送驗紀錄表、桃園市政府警察局龜山
    分局真實姓名與尿液、毒品編號對照表、列管毒品人口尿液
    檢體採集送驗紀錄表、勘察採證同意書、桃園市政府警察局
    龜山分局扣押筆錄、扣押物品目錄表、桃園地檢署檢察官強
    制到場（強制採驗尿液）許可書、台灣檢驗科技股份有限公
    司濫用藥物檢驗報告影本4紙（報告編號：UL/2020/0000000
    0、UL/2020/00000000、UL/2020/00000000、UL/2020/B0000
    000號）、詮昕科技股份有限公司毒品原物檢驗報告2紙（報
    告編號：D0000000、D0000000）在卷可憑，足認被告上開自
    白與事證相符，足以採信，被告確有聲請書所載多次施用第
    一級毒品罪及施用第二級毒品罪，洵堪認定。被告前因施用
    毒品案件，經原審法院以88年度毒聲字第6888號裁定送觀察
    、勒戒後，認無繼續施用毒品傾向，而由桃園地檢署檢察官
    以88年度毒偵字第1493號為不起訴處分確定。又因施用毒品
    案件，經原審法院以89年度毒聲字第4497號裁定送觀察、勒
    戒後，認有繼續施用毒品傾向，而由桃園地檢署檢察官向原
    審法院聲請令被告入戒治處所施以強制戒治，並提起公訴。
    強制戒治部分，由原審法院以89年度毒聲字第5587號裁定令
    入戒治處所施以強制戒治，旋又以90年度毒聲字第252號裁
    定停止戒治，所餘期間並交付保護管束，至90年9月13日戒
    治期滿。又因施用毒品案件，經原審法院以92年度毒聲字第
    1027號裁定令入戒治處所施以強制戒治，並以93年度訴字第
    89號判決分別判處有期徒刑8月、5月確定；該次強制戒治部
    分，則因毒品危害防制條例於92年7月9日修正相關規定，並
    於93年1月9日起施行，而免予執行一節，有本院被告前案紀
    錄表在卷可按。被告於前述觀察、勒戒執行完畢或戒癮治療
    均執行完畢釋放3年後之109年7月5日晚間10時15分許，為警
    採尿回溯前26小時及120小時內之某時、109年7月26日下午1
    時許及同日下午2時許至3時許、109年8月7日上午8時1分許
    ，為警採尿回溯前26小時內之某時及109年8月6日上午6時許
    、109年11月3日晚間9時35分許，為警採尿回溯前120小時內
    之某時，再犯本件施用第一級毒品海洛因罪及第二級毒品甲
    基安非他命罪，故原裁定令被告入勒戒處所觀察、勒戒，並
    無違法或不當。
　㈡抗告意旨固請求徒刑執行完畢再接續執行觀察勒戒或戒癮治
    療云云，惟按毒品危害防制條例規定觀察、勒戒規定，係一
    種針對受處分人將來之危險所為預防、矯正措施之保安處分
    ，目的係為斷絕施用毒品者之身癮及心癮，並屬強制規定，
    除檢察官審酌個案情形，依同法第24條第1項為附命完成戒
    癮治療之緩起訴處分，可排除適用外，凡經檢察官聲請，除
    檢察官有違法或濫用其裁量權之情事外，法院僅得依法裁定
    令入勒戒處所觀察、勒戒，以查其是否仍有施用毒品傾向，
    並據以斷定幫助受處分人徹底戒毒之方法，法院尚無自由斟
    酌以其他方式替代之權。執此，原審詳查後，認被告確有施
    用第一、二級毒品之行為，裁定應送勒戒處所觀察、勒戒，
    於法並無不合。又本件查無檢察官聲請有何違背法令、認定
    事實有誤或其他重大明顯瑕疵之處，其聲請應屬有據，自無
    由法院審酌以其他方式替代之餘地。抗告意旨請求暫緩執行
    觀察勒戒部分，係屬檢察機關職權，應循相關程序辦理，非
    屬是否應裁定令被告入觀察、勒戒處所施以觀察、勒戒所需
    考量之因素，已如前述，自不能執為免除觀察、勒戒處分之
    理由，是抗告意旨請求執行徒刑完畢後再繼續觀察勒戒云云
    ，即非有據。
四、綜上，被告確有本件施用第一、二級毒品之行為，自有予以
    矯治並預防其將來繼續施用之必要性，原審依檢察官聲請，
    裁定將被告送勒戒處所觀察、勒戒，經核並無違誤。被告猶
    執前詞提起本件抗告，指摘原裁定不當，為無理由，應予駁
    回。
據上論斷，應依刑事訴訟法第412條，裁定如主文。
中　　華　　民　　國　　110 　年　　5 　　月　　6 　　日
                  刑事第十九庭  審判長法　官  曾淑華
                                      法　官  王美玲
                                      法　官  許文章
以上正本證明與原本無異。
不得再抗告。
                                      書記官  陳盈芝
中　　華　　民　　國　　110 　年　　5 　　月　　6 　　日